【裁判字號】    97,台上,366
【裁判日期】    970124
【裁判案由】    擄人勒贖
【裁判全文】
最高法院刑事判決              九十七年度台上字第三六六號
上  訴  人  台灣高等法院高雄分院檢察署檢察官
上  訴  人
即  被  告  甲○○
            乙○○
            丙○○
上列上訴人等因被告等擄人勒贖案件，不服台灣高等法院高雄分
院中華民國九十六年十一月十五日第二審更審判決（九十六年度
矚上更(二)字第二號，起訴案號：台灣高雄地方法院檢察署九十五
年度偵字第七三三八號），提起上訴，本院判決如下：
    主  文
上訴駁回。
    理  由
按刑事訴訟法第三百七十七條規定，上訴於第三審法院，非以判
決違背法令為理由，不得為之。是提起第三審上訴，應以原判決
違背法令為理由，係屬法定要件。如果上訴理由書狀並未指摘原
判決有何違法，自應認其上訴為違背法律上之程式，予以駁回。
本件檢察官上訴意旨略稱：（一）被告甲○○、乙○○、丙○○
等意圖綁架被害人丁○○予以勒贖之行為，客觀上已歷經跟蹤、
勘察、確認等準備工作，嗣遭逢意外之困難，乃臨時改變犯意綁
架被害人曾湘湘；再度歷經準備工作後，進而擄人得手，但跟蹤
、勘察之路線不同，確認之對象亦有異，被害法益顯然不同，犯
意可分，行為並非單一，而為數罪。原判決以被告等預備綁架丁
○○之行為為下手實施擄人勒贖之階段行為，不另論罪，難謂適
法。（二）原判決第二頁第十二行，事實欄認定甲○○「思綁架
丁○○或其家人向其勒贖款項」，理由中卻引用被告等之供述，
「嗣經現場勘查後，因丁○○駕車速度太快，跟蹤不易，且年紀
太大，故而改變計畫綁架丁○○之女曾湘湘」等語，為其論據；
若被告等原先即有綁架丁○○或其家人並勒贖之共同犯意，則並
無所謂「改變計畫」可言。原判決有理由與事實不相符合之矛盾
。（三）本件起訴事實及原判決事實均記載甲○○單獨竊取被害
人蔡珍介所有之自用小客車ＸＯ－０００９號車牌二面，並將該
二面車牌交由丙○○收藏，嗣並作為綁架曾湘湘時掩飾被告等座
車之用；雖起訴理由未敘述丙○○、乙○○涉嫌寄藏、收受贓物
罪，法條亦未記載，惟該贓物罪部分與擄人勒贖罪有牽連關係，
為起訴及上訴第二審效力所及，且原審公訴檢察官於論告時已提
出上情，審判長亦告知被告等贓物罪罪名，但原判決對此部分竟
無一語論及，亦未說明不予一併審理之理由，有已受請求之事項
未予判決之違法。上訴人即被告甲○○上訴意旨略稱：（一）甲
○○與丁○○發生口角糾紛，因而找其餘共同被告欲教訓丁○○
，並無勒贖之意，後因丁○○開車太快，經被告等商議，改為教
訓曾湘湘。（二）其餘共同被告推諉卸責，避重就輕，原判決未
予釐清，認定甲○○為幕後首腦。（三）原判決認定甲○○竊取
車牌部分，除有被害人陳稱其車牌遭竊，不知何人所為等語外，
並無其他任何積極證據證明係甲○○所竊取，自應採信甲○○所
供係於路邊拾獲之自白，原判決以臆測推斷之方法認定甲○○此
部分犯行，有違反證據主義之違法等語。上訴人即被告丙○○上
訴意旨略稱：（一）刑法刪除第五十六條連續犯之規定後，應以
新法較有利被告。（二）檢察官僅憑被告等之供述認定被告等有
預備擄人勒贖之罪嫌而追加起訴，未舉出具體之證明犯罪方法等
語。（三）原判決所採丙○○警詢筆錄，已可證明丙○○、方乙
盛等確實放棄綁架丁○○；後於綁架曾湘湘時，又鬆綁任其逃脫
。應屬己意中止等語。上訴人即被告乙○○上訴意旨略稱：原審
量刑較重於第一審判決，違背不利益變更禁止原則云云。
惟查，原判決依憑甲○○、丙○○、乙○○、方乙盛之部分自白
、證人曾湘湘、施姵楹、丁○○、陳道君、翁國華、蔡珍介之證
言、扣案具殺傷力之仿CLOCK 槍枝（無彈匣）一支（槍枝管制編
號0000000000 號）、具殺傷力之土造金屬彈殼加裝直徑8.8mm（
厘米）金屬彈頭而成之土造子彈一顆、不具殺傷力之仿義大利BE
RE TTA廠製92FS型之玩具槍枝一支（槍枝管制編號0000000000號
）、不具殺傷力之玩具金屬彈殼加裝底火帽而成之子彈十四顆、
睡袋一件、綑綁繩一條、手電筒一支、白色膠帶二條、黑色長方
形頭套一只、中華電信股份有限公司IC公共電話電話卡一只（編
號501C058063號）、黑色鴨舌帽（上有白色OU字體）一頂、G-PL
US牌G910型行動電話一支（序號為：000000000000000號）、000
0000000號行動電話SIM晶片卡、MOTOROLA牌V3型行動電話一支（
序號為：000000000000000號）、0000000000號行動電話SIM晶片
卡、SHARP牌GX-T15型行動電話一支（序號為：000000000000000
號）、0000000000號行動電話SIM晶片卡、BIRD牌M- JHLB型行動
電話一支（序號為：000000000000000號）、0000000000 號行動
電話SIM晶片卡、編號00000000 號統一發票一張、愛買大賣場之
統一發票三張、丙○○所有原懸掛VT -9346號車牌之自用小客車
一部、照片二十四張、現場採證照片七十八張、通聯紀錄譯文一
份、丙○○及乙○○之購物照片三張、贓物認領保管清單、高雄
縣政府警察局鑑識課勘驗報告表、內政部警政署刑事警察局民國
九十五年三月十七日刑紋字第0950039198號指紋鑑定鑑驗書、九
十五年三月十七日刑紋字第0950039204號指紋鑑定鑑驗書、扣押
筆錄、扣押物品目錄表、現場查獲照片、內政部警政署刑事警察
局九十五年五月十六日刑鑑字第0950035153號槍彈鑑定書等證據
，資以認定被告等有原判決事實欄所記載共同意圖勒贖而擄人之
事實，因而撤銷第一審關於被告等不當之判決，改判論處被告等
共同意圖勒贖而擄人各罪刑（甲○○處有期徒刑十三年、丙○○
處有期徒刑十一年、乙○○處有期徒刑十一年六月），已詳述其
所憑之證據及理由。對於被告甲○○矢口否認有何竊取本案二面
ＸＯ－０００９號自用小客車車牌之犯行，辯稱：伊與丁○○原
係牌友關係，但丁○○曾在屏東仙公廟前當眾污辱伊是畜牲，伊
心生不滿，始起意擄人勒贖，本案二面車牌是伊在高雄市監理所
附近之高爾夫球練習場旁路邊無意間拾獲而來云云，經綜合調查
證據之結果，認均不可採，已分別在判決內詳予指駁，並說明其
理由。原判決所為論述，核與卷證資料相符，從形式上觀察，並
無違背法令之情形。按認事採證、證據之取捨及證據證明力之判
斷，俱屬事實審法院之職權，苟無違背證據法則，自不能指為違
法。查（一）修正前刑法第五十六條所規定連續犯之成立，除主
觀上須基於一個概括之犯意外，客觀上須先後數行為，逐次實行
而具連續性，侵害數個同性質之法益，其每一前行為與次行為，
依一般社會健全觀念，在時間差距上，可以分開，在刑法評價上
，各具獨立性，每次行為皆可獨立成罪，構成同一之罪名，始足
當之。如依犯罪之性質及一般日常生活之經驗判斷，行為人係基
於一個目的之單一犯意，其行為在刑法上之評價，得分為若干階
段，循序漸進，其前行之低度行為、預備行為或階段行為，在於
實現其後行之高度行為或重行為時，在前之低度行為、預備行為
或階段行為，即為在後之高度行為或重行為所吸收，尚難將之強
分為二個獨立之行為。依原判決事實記載，被告等勘察路線、跟
蹤丁○○之目的在於強擄丁○○，以便向其家人勒贖，嗣因丁○
○開車速度太快難以追上，且其年紀較大，擔心不易下手，同時
發現丁○○之女兒曾湘湘每日固定清晨至義盛公司開啟大門，遂
將綁架目標轉為曾湘湘，並向其家人勒贖等情。理由欄並說明被
告等前後均係基於向丁○○或其家人勒贖之意圖而擄人之同一犯
意，僅係在預備階段將預備所擄之人由丁○○改為曾湘湘，顯然
係基於一個目的之單一犯意，而為預備擄人勒贖並進而實行擄人
勒贖之行為，其預備擄人勒贖行為，應為其後高度之實行擄人勒
贖行為所吸收，不另論罪，僅應論以擄人勒贖罪一罪等語，所為
論斷難謂有違反證據法則或判決不備理由可言。（二）原判決認
定甲○○於九十四年十一月中旬某日，意圖為自己不法所有，在
高雄縣仁武鄉○○○路與八德西路口，見蔡珍介所有車牌號碼Ｘ
Ｏ－０００９號自用小客車停放該處，乘無人注意之際，持不明
工具將二面車牌拆卸後，竊取入己，以供日後於綁架丁○○時懸
掛於所用交通工具上，以躲避追查，嗣甲○○並於九十五年一月
間將上揭二面車牌囑由丙○○收藏，預備日後實施綁架行為時懸
掛於犯案車輛上以躲避警方追緝之用等情，係依憑證人即被害人
蔡珍介之指訴、證人即共同被告乙○○之證言，認甲○○所辯係
於路邊拾獲云云如何不可採，已詳述其理由，並非原審主觀之推
測，難謂原判決之認定有違證據法則。又原判決既認定該車牌係
甲○○單獨竊取，其交丙○○收藏係備供渠等日後共同實施綁架
行為時懸掛於犯案車輛上使用，自難認丙○○具有收受或寄藏贓
物之犯意，原判決就此漏未說明，雖有瑕疵，但此於判決顯無影
響，依刑事訴訟法第三百八十條規定，尚不得據為第三審上訴之
理由。（三）刑事訴訟法第三百七十條前段規定：「由被告上訴
或為被告之利益而上訴者，第二審法院不得諭知較重於原審判決
之刑」，即所謂不利益變更之禁止；此項限制，於檢察官或自訴
人為被告之不利益而合法上訴者，不適用之。本件於第一審判決
後，除被告等為自己之利益而提起第二審上訴外，第一審檢察官
亦為被告等之不利益而提起第二審上訴，上訴書已載明上訴理由
為「原審僅以略高於法定本刑之刑度裁量，應有輕縱，不僅不足
以儆效尤，亦對社會治安生不良影響」等語，原判決復已敘明其
認定檢察官該部分上訴有理由之依據（見原判決理由貳之四），
則原判決將第一審判決撤銷改判諭知較重之刑，並無違背不利益
變更禁止原則。其餘上訴意旨所指，或係對事實審法院認事、採
證之職權行使，及證據之證明力，專憑己見，任意指摘；或為單
純之事實爭執，或就與犯罪構成事實無關之枝節問題爭辯，並未
具體指摘原判決認事、採證及所為論斷有何違背法令。不足據以
辨認原判決已具備違背法令之形式，檢察官及被告等之上訴違背
法律上之程式，予以駁回。至甲○○牽連犯刑法第三百二十條第
一項竊盜罪，屬不得上訴第三審案件，甲○○對此一併提起上訴
，自非法之所許，應併予駁回，合以指明。
據上論結，應依刑事訴訟法第三百九十五條前段，判決如主文。
中    華    民    國  九十七  年    一    月  二十四  日
                      最高法院刑事第四庭
                          審判長法官  莊  登  照
                                法官  黃  一  鑫
                                法官  徐  昌  錦
                                法官  許  錦  印
                                法官  張  清  埤
      本件正本證明與原本無異
                                      書  記  官
中    華    民    國  九十七  年    一    月  三十一  日
                                                W


司法院資訊處製作；財團法人民間司法改革基金會備份。
